臺灣臺北地方法院民事判決
111年度訴字第303號

原      告  台新國際商業銀行股份有限公司

法定代理人  尚瑞強
訴訟代理人  劉佩聰
被      告  鄭瑞杏


上列當事人間請求清償債務事件，本院於民國一一一年四月十一
日言詞辯論終結，判決如下：
    主    文
被告應給付原告新臺幣伍拾陸萬柒仟玖佰肆拾陸元。
訴訟費用由被告負擔。
    事實及理由
甲、程序方面：
一、按訴狀送達後，原告不得將原訴變更或追加他訴。但有下列
    各款情形之一者，不在此限：㈡請求之基礎事實同一者；㈢擴
    張或減縮應受判決事項之聲明者；㈦不甚礙被告之防禦及訴
    訟之終結者，民事訴訟法第二百五十五條第一項第二、三、
    七款定有明文。原告原起訴請求被告在新臺幣（下同）四十
    萬七千零八十二元，及自民國一００年四月十二日起至一０四
    年八月三十一日止，按週年利率百分之二十計算，自一０四
    年九月一日起至清償日止，按週年利率百分之十五計算之利
    息範圍內，將鄭瑞泰應受領之金錢債權給付原告（見北簡卷
    第九頁書狀），嗣於一一０年十二月六日變更聲明為請求被
    告在五十九萬三千零九十二元範圍內，將鄭瑞泰應受領之金
    錢債權給付原告（見北簡卷第四三頁書狀），嗣於一一一年
    四月十一日第一次言詞辯論期日先後變更聲明為：被告應給
    原告五十九萬三千零九十二元（見訴字卷第三一頁筆錄）、
    被告應給付原告五十六萬七千九百四十六元（見訴字卷第三
    二頁筆錄），原告前述變更，訴訟標的相同、請求之基礎事
    實同一，僅係擴張或減縮應受判決事項之聲明，於首次言詞
    辯論期日前或當日為之，無礙被告之防禦及訴訟之終結，於
    法自無不合，本院爰就變更後之訴為裁判。
二、被告經合法通知，未於言詞辯論期日到場，核無民事訴訟法
    第三百八十六條各款所列情事，爰依原告之聲請，由其一造
    辯論為判決，合先敘明。
乙、實體方面
一、原告部分：
（一）訴之聲明：被告應給付原告五十六萬七千九百四十六元。
（二）原告起訴主張：
　　１訴外人鄭瑞泰前曾與原告訂立信用卡契約，積欠原告信用
      卡簽帳消費款四十萬七千零八十二元，及自九十年四月十
      二日起至清償日止，按週年利率百分之二十計算之利息，
      經原告起訴請求，獲鈞院臺北簡易庭一０二年度北簡字第
      三一０號確定判決命鄭瑞泰如數給付，原告於一０八年間執
      該確定判決為執行名義，聲請強制執行鄭瑞泰之財產，因
      未獲取償，經臺灣桃園地方法院（下稱桃園地院）發給一
      ０八年度司執字第六三九四三號債權憑證。茲被告經臺灣
      高等法院以一０四年度訴字第三十號確定判決命給付鄭石
      信之全體繼承人（鄭瑞勳、鄭瑞健、鄭月娥、鄭瑞雄、鄭
      瑞杏、鄭瑞泰、鄭梅英、葉雲隆、葉雲兆、葉文瑄、葉佳
      齡、葉素青、鄭李桂榮、林繼祖、林繼志、林美雲、林真
      如、鄭紹民、鄭翠萍、鄭美慧、鄭紹南、鄭美玲、鄭町瑩
      共二十三人）三千九百三十二萬六千一百五十九元，及自
      一０五年一月二十七日起至清償日止，按週年利率百分之
      五計算之利息；鄭石信全體繼承人前述對被告之金錢債權
      並經桃園地院以一０七年度家訴字第十九號確定判決分割
      為按應繼分比例分配取得，而鄭瑞泰之應繼分比例為九十
      九分之十，是鄭瑞泰因裁判分割取得對被告三百九十七萬
      二千三百三十九元【小數點以下捨去】本息債權。
　　２原告乃於一０八年十一月二十一日再執前述對鄭瑞泰之執行
      名義（即鈞院一０二年度北簡字第三一０號確定判決、桃園
      地院一０八年度司執字第六三九四三號債權憑證），聲請
      強制執行鄭瑞泰對被告之金錢債權，由鈞院民事執行處以
      一０九年度司執字第十一號執行事件受理，經鈞院民事執
      行處於一０九年三月二十七日核發（扣押）執行命令，禁
      止鄭瑞泰於執行名義所示範圍內收取對被告之金錢債權或
      為其他處分，被告亦不得對鄭瑞泰清償，被告並未提出異
      議，鈞院民事執行處復於同年七月八日核發（移轉）執行
      命令，將執行名義所示本息範圍內鄭瑞泰對被告之金錢債
      權，移轉予原告，被告仍未提出異議，鄭瑞泰對被告之金
      錢債權，於執行名義所示本息範圍內數額即五十六萬七千
      九百四十六元（含本金四十萬七千零八十二元，及計至一
      ０九年七月十四日止按週年利率百分之十五計算之利息）
      ，業已移轉予原告，爰依受讓之金錢債權請求被告如數給
      付。
二、被告部分：
　　被告經合法通知，無正當理由未到庭，亦未提出書狀為任何
    聲明或陳述。
三、原告主張之事實，業據提出臺灣高等法院一０四年度訴字第
    三十號民事判決、桃園地院債權憑證、本院民事執行處執行
    命令、桃園地院一０七年度家訴字第十九號民事判決為證（
    見北簡卷第十一至三十、六一至六六頁），核屬相符；關於
    原告對鄭瑞泰有四十萬七千零八十二元簽帳消費款債權，及
    自九十年四月十二日起至清償日止按週年利率百分之二十計
    算之利息債權，該等債權有本院一０二年度北簡字第三一０號
    確定判決、桃園地院一０八年度司執字第六三九四三號債權
    憑證為執行名義，原告於一０八年十一月二十一日執前述對
    鄭瑞泰之執行名義，就其中本金四十萬七千零八十二元及自
    一００年四月十二日起至一０四年八月三十一日止按週年利率
    百分之二十，自一０四年九月一日起至清償日止按週年利率
    百分之十五計算之利息，聲請強制執行鄭瑞泰對被告之金錢
    債權，由本院民事執行處以一０九年度司執字第十一號執行
    事件受理，於一０九年三月二十七日核發（扣押）執行命令
    ，禁止鄭瑞泰於執行名義所示範圍內收取對被告之金錢債權
    或為其他處分，被告亦不得對鄭瑞泰清償，該執行命令於同
    年月三十一日送達被告，被告並未聲明異議，本院民事執行
    處復於同年七月八日核發（移轉）執行命令，將執行名義所
    示本息範圍內鄭瑞泰對被告之金錢債權，移轉予原告，該執
    行命令於同年月十四日送達被告，被告仍未聲明異議等情，
    並經本院職權調取本院一０九年度司執字第十一號執行卷宗
    審認無訛；被告經合法通知，無正當理由未到庭，亦未提出
    書狀為任何爭執，依民事訴訟法第二百八十條第三項前段，
    視同自認，原告之主張應堪信為真實。
四、按就債務人對於第三人之金錢債權為執行時，執行法院應發
    扣押命令禁止債務人收取或為其他處分，並禁止第三人向債
    務人清償；前項情形，執行法院得詢問債權人意見，以命令
    許債權人收取，或將該債權移轉於債權人；第一百十五條、
    第一百十六條、第一百十六條之一及前條之命令，應送達於
    債務人及第三人，已為送達後，應通知債權人；前項命令，
    送達於第三人時發生效力，無第三人者，送達於債務人時發
    生效力；第三人不承認債務人之債權或其他財產權之存在，
    或於數額有爭議或有其他得對抗債務人請求之事由時，應於
    接受執行法院命令後十日內，提出書狀，向執行法院聲明異
    議，強制執行法第一百一十五條第一項、第二項前段、第一
    百一十八條第一項、第二項前段、第一百一十九條第一項定
    有明文。
（一）原告對鄭瑞泰有四十萬七千零八十二元簽帳消費款債權，
      及自九十年四月十二日起至清償日止按週年利率百分之二
      十計算之利息債權，該等債權有本院一０二年度北簡字第
      三一０號確定判決、桃園地院一０八年度司執字第六三九四
      三號債權憑證為執行名義；而被告經臺灣高等法院以一０
      四年度訴字第三十號確定判決命給付鄭石信之全體繼承人
      （即鄭瑞泰等二十三人）三千九百三十二萬六千一百五十
      九元，及自一０五年一月二十七日起至清償日止按週年利
      率百分之五計算之利息，鄭石信全體繼承人前述對被告之
      金錢債權並經桃園地院以一０七年度家訴字第十九號確定
      判決分割為按應繼分比例分配取得，而鄭瑞泰之應繼分比
      例為九十九分之十，是鄭瑞泰因裁判分割取得對被告三百
      九十七萬二千三百三十九元及自一０五年一月二十七日起
      至清償日止按週年利率百分之五計算之利息債權，前已述
      及。故原告對鄭瑞泰有簽帳款消費款本息債權，且有執行
      名義，得據以對鄭瑞泰之財產強制執行，而鄭瑞泰對被告
      亦有數額顯然高於原告對鄭瑞泰債權數額之侵權行為損害
      賠償本息債權，得為強制執行之標的。
（二）原告於一０八年十一月二十一日執前述對鄭瑞泰之執行名
      義，就其中本金四十萬七千零八十二元及自一００年四月十
      二日起至一０四年八月三十一日止按週年利率百分之二十
      ，自一０四年九月一日起至清償日止按週年利率百分之十
      五計算之利息，聲請強制執行上開鄭瑞泰對被告之金錢債
      權，由本院民事執行處以一０九年度司執字第十一號執行
      事件受理，於一０九年三月二十七日核發（扣押）執行命
      令，禁止鄭瑞泰於執行名義所示範圍內收取對被告之金錢
      債權或為其他處分，被告亦不得對鄭瑞泰清償，該執行命
      令於同年月三十一日送達被告，被告並未聲明異議，本院
      民事執行處復於同年七月八日核發（移轉）執行命令，將
      執行名義所示本息範圍內鄭瑞泰對被告之金錢債權，移轉
      予原告，該執行命令於同年月十四日送達被告，被告仍未
      聲明異議，業如前敘；本院民事執行處一０九年三月二十
      七日之（扣押）執行命令既於同年月三十一日送達被告，
      被告並未聲明異議，一０九年七月八日之（移轉）執行命
      令亦已於同年月十四日送達被告，被告亦未聲明異議，依
      上揭法條，鄭瑞泰對被告之金錢債權，於執行名義所示本
      息數額暨原告聲請強制執行範圍內，即本金四十萬七千零
      八十二元，及自一００年四月十二日起至一０四年八月三十
      一日止（共四年四月又十九日）按週年利率百分之二十，
      自一０四年九月一日起至一０九年七月十四日止（共四年十
      月又十四日）按週年利率百分之十五計算之利息，合計一
      百一十六萬零七百六十元（計算式：①本金四十萬七千零
      八十二元；②一００年四月十二日起至一０四年八月三十一日
      止四年四月又十九日週年利率百分之二十計算之利息：「
      本金」四十萬七千零八十二元，乘以「期間」４＋４／１２＋１９／
      ３６５≒４．３８５３８８，乘以「利率」２０％；約等於三十五萬七千
      零四十三元【小數點以下四捨五入】；③一０四年九月一日
      起至一０九年七月十四日止四年十月又十四日週年利率百
      分之十五計算之利息：「本金」四十萬七千零八十二元，
      乘以「期間」４＋１０／１２＋１４／３６５≒４．８７１６８９，乘以「利率」２
      ０％；約等於三十九萬六千六百三十五元【小數點以下四捨
      五入】；①＋②＋③），已移轉予原告。
（三）鄭瑞泰對被告之金錢債權為本金三百九十七萬二千三百三
      十九元及自一０五年一月二十七日起至清償日止按週年利
      率百分之五計算之利息，顯高於前述執行命令移轉之債權
      數額（一百一十六萬零七百六十元），是原告業於一０九
      年七月十四日依移轉命令取得鄭瑞泰對被告之一百一十六
      萬零七百六十元金錢債權，被告迄未給付原告，原告依所
      受讓鄭瑞泰對被告之金錢債權請求被告給付其中五十六萬
      七千九百四十六元，於法自無不合。
五、綜上所述，原告為鄭瑞泰之債權人，鄭瑞泰對被告有三百九
    十七萬二千三百三十九元及自一０五年一月二十七日起至清
    償日止按週年利率百分之五計算之利息債權，經原告聲請強
    制執行該債權取償，鄭瑞泰對被告之金錢債權，於執行名義
    所示本息數額暨原告聲請強制執行範圍內，即本金四十萬七
    千零八十二元，及自一００年四月十二日起至一０四年八月三
    十一日止按週年利率百分之二十，自一０四年九月一日起至
    一０九年七月十四日止按週年利率百分之十五計算之利息，
    合計一百一十六萬零七百六十元，業已移轉予原告，被告迄
    未給付，從而，原告依所受讓鄭瑞泰對被告之金錢債權請求
    被告給付其中五十六萬七千九百四十六元，洵屬有據，應予
    准許。
據上論斷，本件原告之訴為有理由，依民事訴訟法第三百八十五
條第一項前段、第七十八條，判決如主文。
中　　華　　民　　國　　111 　年　　4 　　月　　28　　日
                    民事第四庭  法　官  洪文慧
以上正本係照原本作成。
如對本判決上訴，須於判決送達後20日內向本院提出上訴狀。如
委任律師提起上訴者，應一併繳納上訴審裁判費。
中　　華　　民　　國　　111 　年　　4 　　月　　28　　日
                                書記官  江柏翰